【裁判字號】    91,訴,3200
【裁判日期】    920702
【裁判案由】    第三人異議之訴
【裁判全文】
臺灣高雄地方法院民事判決  九十一年度訴字第三二○○號
    原      告  甲○○○○○○.
    訴訟代理人  陳清和律師
    被      告  乙○○
右當事人間第三人異議之訴事件，本院判決如左：
    主    文
本院九十一年度執全字第三三二七號假扣押事件，就原告所有如附表所示之物品所為
之強制執行程序，應予撤銷。
訴訟費用由被告負擔。
    事  實  及  理  由
一、原告起訴主張：被告因與訴外人蔡玉雯間損害賠償事件，向鈞院聲請假扣押，經
    鈞院以民國九十一年度執全字第三三二七號假扣押事件執行在案，而所查封之物
    品中如附表所示之物品（下稱系爭物品）為原告所有寄放於蔡玉雯處託售，爰本
    於強制執行法第十五條規定提起本件訴訟，聲明求為：鈞院九十一年度執全字第
    三三二七號假扣押事件，就原告所有如附表所示之物品所為之強制執行程序應予
    撤銷之判決。
二、被告則以：原告並非系爭物品之所有人，且原告與蔡玉雯間之寄賣契約，應為通
    謀虛偽意思表示，實際上已賣斷等語，資為抗辯。並聲明：原告之訴駁回。
三、原告主張被告與因蔡玉雯間因損害賠償事件而向本院聲請假扣押，經本院以九十
    一年度執全字第三三二七號假扣押事件執行在案，而查封之系爭物品目前由被告
    保管等情，有查封筆錄及查封物品清單附卷可稽，並經本院依職權調取前開假扣
    押執行卷查證屬實，且為被告所不爭執，原告此部分之主張，自堪信為真實。
四、至原告主張前系爭物品為其所有，則為被告所否認，並以前揭情詞置辯。是本件
    兩造之爭點在於原告是否為系爭物品之所有權人？
  (一)按當事人主張有利於己之事實者，就其事實有舉證之責任，民事訴訟法第二百七
    十七條前段定有明文。本件依原告所提出其與蔡玉雯間之寄賣存放合約書（下稱
    寄賣契約）第三條約定：「雙方協議以銷貨方式結算貨款，商品未出售出前其所
    有權歸甲方（原告）所有」等語，有系爭合約附卷可稽，且證人蔡玉雯證稱：系
    爭物品，除觀音像是原告借伊放在店裏以外，其餘物品是原告放在伊處寄賣，並
    非伊所有，且伊確有與原告於九十一年六月底訂立系爭合約，與原告之交易模式
    為原告寄放在伊處之物品，如未能售出，原告就收回去，且系爭物品之烤箱中有
    一個豪華型烤箱，已被客戶訂購，但尚未交付給客戶，另外尚有六個烤箱也已經
    有客人訂購，均未交付，係因為約定由原告來交付貨物給客人。又「金益」的貨
    品雖也有被查封，但「金益」已用抵銷方式，將被查封之物品算是給原告等語（
    見九十一年十二月十二日準備程序筆錄）。參以本院民事執行處於九十一年十月
    十四日至蔡玉雯處為查封時，蔡玉雯已當場向執行人員表示系爭物品，均非伊本
    人所有，係明昇木業行寄賣等語，而原告亦在場表示系爭物品為其所有，有查封
    筆錄及查封物品清單附卷可稽。衡諸假扣押程序之執行，債務人蔡玉雯於事前並
    不知情，應不可能事先串謀原告前來查封現場主張權利，故足認原告與蔡玉雯間
    確有訂立系爭合約，且原告與蔡玉雯間就系爭物品除觀音像是原告借給蔡玉雯以
    外，其餘物品是原告寄放於蔡玉雯處寄賣，又部分系爭物品雖已出售，惟既尚未
    交付予客戶，則原告仍為所有權人，應可認定。
  (二)至被告雖抗辯原告與蔡玉雯間就該寄賣契約係通謀虛偽意思表示，並聲請訊問證
    人黃御凌、林進興及余茂盛。經查，證人黃御凌證稱：九十一年七月受僱於蔡玉
    雯，於九十一年七月二十幾日即離職，送來的貨是伊在簽收，但伊僅看過貨單，
    貨款是蔡玉雯在處理，有時是送貨來時就給付貨款，但不一定是原告送貨來時就
    給貨款等語，並不足資證明原告與蔡玉雯間就系爭寄賣契約為通謀虛偽意思表示
    。又證人林進興證稱：蔡玉雯向伊訂購多少檜木桶，就要給伊多少貨款，如未售
    出要退貨時，須經伊同意始得退貨等語，與蔡玉雯稱證：伊與明豐（明豐奇木行
    ）、金益間，如有賣不出去的貨物，需視這二家店是否願意讓其退貨而定，伊與
    這二家店之往來僅為單純之買賣等語相符，則林進興之證言亦僅能證明蔡玉雯與
    明豐奇木行之間為買賣關係，尚不足以證明原告與蔡玉雯間之寄賣契約為通謀虛
    偽意思表示。被告另請求訊問證人余茂盛證明原告與蔡玉雯間就寄賣契約為通謀
    虛偽意思表示，且部分系爭物品為「金益」所有等情，惟余茂盛經本院通知結果
    並未到庭作證，本院自無從審酌。被告雖另抗辯依蔡玉雯所提出之帳冊、估價單
    及付款金額，均與銷售金額不符等語，然查依該帳冊內記載之方式，僅能看出蔡
    玉雯向原告進貨及銷貨之項目、日期及金額，尚難據以認定為寄賣或買賣關係。
    況且蔡玉雯亦證稱：原本約定是每個月結算一次，但因伊本身無資金，與原告商
    議，賣出之款項，先讓其繳一些房租、水電、廣告費後，有多少錢就給多少錢，
    但一定是其有銷售出去後，有盈餘才會付款給原告，且伊與「金益」、「明豐」
    間之貨款，亦非貨到即付款等語，則帳冊上之支付之金額數目當會與進貨、銷貨
    金額數目不同，且無從據以認蔡玉雯與原告間就寄賣契約為通謀虛偽意思表示，
    ，被告此部分抗辯，自不足採。
  (三)至被告另抗辯系爭物品中有部分係第三人「金益」所有，然衡諸常情，若如被告
    所言部分系爭物品為「金益」所有，何以「金益」未就本件強制執行程序為異議
    或對被告提出訴訟，況且證人蔡玉雯已證述「金益」將其被查封的貨品抵讓給原
    告，且其與「金益」間是買賣關係等語明確，堪認系爭物品中，已無「金益」之
    物品，被告此部分抗辯，尚難採信。
五、按第三人就執行標的物有足以排除強制執行之權利者，得於強制執行程序終止結
    前，向執行法院對債權人提起異議之訴，強制執行法第十五條前段定有明文。本
    件原告為系爭物品之所有人，業如前述，從而，原告本於強制執行法第十五條規
    定提起本件訴訟，請求撤銷本院就系爭物品所為之強制執行程序，為有理由，應
    予准許。
六、本件事證已臻明確，兩造其餘攻擊防禦方法，核與本件判決結果無影響，爰不逐
    一論述，併此敘明。
七、據上論結：原告之訴為有理由，依民事訴訟法七十八條，判決如主文。
中      華      民      國    九十二    年      七      月      二      日
                              臺灣高雄地方法院民事第一庭
~B審判長法      官  林紀元
~B      法      官  蘇姿月
~B      法      官  陳月雯
右為正本係照原本作成。
如不服本判決，應於送達後廿日內，向本院提出上訴狀並表明上訴理由，如於本判決
宣示後送達前提起上訴者，應於判決送達後十日內補提上訴理由書（須附繕本）。
中      華      民      國    九十二    年      七      月      二      日
~B      法院書記官  王敏東
附表：
┌─┬───────────┬────┬─────────────────┐
│項│                      │        │                                  │
│次│ 物品名稱             │數量    │規格                              │
│  │                      │        │                                  │
├─┼───────────┼────┼─────────────────┤
│  │台檜新料雙人浴桶      │        │108 x 75 , 1個                    │
│  │                      │        │128 x 75 , 4個                    │
│１│                      │十三    │125 x 75 , 4個                    │
│  │                      │        │100 x 75 , 1個                    │
│  │                      │        │ 85 x 60 , 1個                    │
│  │                      │        │ 90 x 70 , 1個                    │
│  │                      │        │130 x  8 , 1個 （長方型）         │
│  │                      │        │                                  │
│  │                      │        │                                  │
├─┼───────────┼────┼─────────────────┤
│  │越、台檜新料烤箱      │  九    │八個台檜                          │
│  │                      │        │一個越檜                          │
│  │                      │        │                                  │
│２│                      │        │                                  │
│  │                      │        │                                  │
│  │                      │        │                                  │
│  │                      │        │                                  │
├─┼───────────┼────┼─────────────────┤
│  │紅豆杉觀音像          │        │大、小各一個                      │
│  │                      │        │                                  │
│  │                      │   二   │                                  │
│３│                      │        │                                  │
│  │                      │        │                                  │
└─┴───────────┴────┴─────────────────┘


司法院資訊處製作；財團法人民間司法改革基金會備份。
